臺灣臺南地方法院交通事件裁定　　　　 94年度交聲字第231號
移送機關　交通部公路總局嘉義區監理所台南監理站
受處分人
即異議人　甲○○
上列受處分人因違反道路交通管理處罰條例案件，對於交通部公
路總局嘉義區監理所台南監理站民國94年5月11日所為之裁決處
分（處分案號：嘉監南字第裁74-N00000000號）聲明異議，本院
裁定如下：
    主  文
異議駁回。
    理  由
一、聲明異議意旨略以：受處分人即異議人甲○○於民國九十三
    年十二月十七日，駕駛車牌號碼ＹＣ─三八九二號自小客車
    ，行經濱海路與民治路口綠燈時左轉，左轉後即遭未開車燈
    的警車及警員將異議人攔下，要異議人出示證件，異議人交
    付證件後在車上等約五至八分鐘，警員就直接把罰單和證件
    一併還給異議人，異議人即問警員怎麼了，警員才說異議人
    紅燈左轉，但異議人確實並未闖紅燈，也沒有雷射槍及照相
    佐證，異議人詢問開單之警員鄭守仁：「我沒有闖紅燈，為
    何開單？」他也不回答，且攔下來時也令異議人錯愕，因沒
    開任何警示燈，警員要證件時也沒說明是臨檢或違規，在異
    議人確認未違規後，警員罰單開完就直接丟入車內，人就離
    開了，試問現在交警開單是否都不需任何具體之證明，攔下
    來後就是先開單再說，明明未違規也得接受，罰單丟了就走
    這樣的態度如何讓人接受？警員口說無憑（無任何佐證）罰
    單丟了就走的做法實令無違規的異議人深感不平。從而，異
    議人不服原裁處，而提起本件異議。
二、按汽車駕駛人，行經有燈光號誌管制之交岔路口闖紅燈者，
    處新台幣一千八百元以上五千四百元以下罰鍰；並記違規點
    數三點；道路交通管理處罰條例第五十三條及第六十三條第
    一項第三款分別定有明文。
三、經查：
  (一)本件受處分人即異議人甲○○於九十三年十二月十七日二十
    三時四十分許，駕駛車牌號碼ＹＣ─三八九二號自小客車，
    沿高雄縣茄萣鄉○○路由北往南方向行駛，行經該路與民治
    路口之設有燈光號誌管制之交岔路口時，有未遵守燈光號誌
    管制而闖紅燈左轉之違規行為，經執行勤務之高雄縣警察局
    湖內分局警員見狀，將異議人當場攔停，告知違規事實後，
    依法開單舉發等情，有高雄縣警察局高警交字第Ｎ0000
    0000號舉發違反道路交通管理事件通知單、及高雄縣政
    府警察局湖內分局九十四年一月十七日高縣湖警交字第○九
    四○○○○二四七號函各一紙附卷可稽。
  (二)證人即執行勤務舉發本違規事件之員警鄭守仁於本院調查時
    到庭具結證稱：「（問：本件是否你舉發，情形如何？）是
    我告發的，當時我是在高雄縣茄萣鄉○○路○○路檢勤務，
    當時我們有四個人在執勤，我們所在的位置距離民治路與濱
    海路（丁字路口）約二、三百公尺左右，當時異議人的自小
    客車是沿濱海路由北往南方向行駛，行經濱海路與民治路口
    時，當時濱海路的號誌是紅燈，異議人的自小客車由濱海路
    紅燈左轉到民治路，因我當時所站的位置可以看到民治路的
    燈號是綠燈即濱海路的燈號是紅燈，我們見異議人的自小客
    車紅燈左轉，就由我以指揮棒示意異議人停車受檢，異議人
    停車後我即告知異議人闖紅燈左轉之違規事由，並請異議人
    出示駕行照，就依法開單舉發，至於當時異議人有無做任何
    表示，我已經不記得了」、「（問：當時有無誤認誤判之可
    能？）不可能，因為我所在的位置距離路口約二、三百公尺
    ，可以明顯看到民治路與濱海路的號誌為何，所以不可能有
    誤認、誤判的情形」、「我攔停異議人後就告知異議人違規
    事由，且當時我們的警車有開警示燈」等語。而警員鄭守仁
    僅係執勤員警，與異議人間不僅未有任何嫌隙並係毫不相識
    之人，且目睹及舉發異議人所有機車之上開違規情事，衡情
    應無設詞攀誣、或虛構違規事實以陷害異議人之理，並據其
    上揭說明，亦應無誤看或誤為判斷之情事。況警員執行公務
    本身受行政懲處責任之監督，到庭具結作證更以刑罰擔保其
    真實性，殊無甘冒行政懲處及刑法偽證罪責任而刻意誣陷異
    議人之必要，因此可信賴警員鄭守仁前開陳證為真實。
  (三)其次，交通勤務警察或依法令執行交通稽查任務人員，開單
    舉發違反道路交通管理處罰條例所列之違規事實，經公路主
    管機關或警察機關所為之裁決處罰，本質上為行政處分，係
    公務員基於職務上權力，依法就特定之具體事件所為，並具
    有公法上效果之單方行政行為。而根據公務員為公法上行為
    具有公信力之原則，該行政處分當可被推定為真正，且其據
    以依法處分之事實認定，亦應可推定為正確無誤，故本此公
    信原則，立法者乃於道路交通管理處罰條例及高速公路交通
    管制規則中制定相關規定，使交通勤務警察或依法令執行交
    通稽查任務人員，在特殊情形下，當場不能或不宜攔截製單
    舉發時，得當機處置而逕行舉發（參見道路交通管理處罰條
    例第七條之二及高速公路交通管制規則第二十六條等規定）
    ，以達成維護交通秩序及公共安全之行政目的。反之，若謂
    公務員之一切行政行為，均需預留證據以證明其為真實，則
    國家行政勢必窒礙難行，且相關行政目的亦難達成，故刑事
    訴訟法就犯罪證據有關之規定中，與屬行政秩序罰之交通違
    規裁罰本旨不合之部分，自不在準用之列。從而，交通違規
    行政爭訟之舉證責任原理，應非如刑事案件中，必須超越任
    何合理懷疑，始可為有罪判決之嚴格程度，而係應與民事訴
    訟之舉證責任原理相類似，亦即基本上應就行政機關與人民
    所各自主張有利於己之事實，分配其應盡之舉證責任，而非
    逕予適用刑事訴訟上之「無罪推定」原則，此觀諸行政訴訟
    法第一百三十六條規定行政訴訟程序準用民事訴訟法第二百
    七十七條舉證責任分配原則之立法意旨，即可明瞭。
  (四)基此，異議人雖辯稱：伊確實未闖紅燈，也沒有雷射槍及照
    相佐證，且警員要證件時也沒說明是臨檢或違規，罰單開完
    就直接丟入車內，人就離開了云云。然異議人並未就其未於
    本件案載違規地點闖紅燈之事實，提供任何可資調查之事證
    ，以佐證其所辯之內容，亦未對於本件執勤警員之舉發有誤
    ，另行提出其他相關事證以供調查，且經核亦無任何證據，
    足資證明本件執勤警員確有捏造事實違法取締之情事，故證
    人鄭守仁警員本其維護交通秩序、安全職責所為之本件舉發
    ，自應受到合法、正確之推定。又闖紅燈之違規過程，僅約
    數秒鐘，稍縱即逝，若來得及拍照固然最好，可免去不必要
    之爭議，但若來不及拍照，此短暫之事實經過，除全程目睹
    之警員可資證明外，難有其他輔佐證據，是異議人認沒有照
    片佐證云云，尚無理由。從而，異議人駕駛前開自小客車，
    於上揭時、地有闖紅燈之違規行為，應堪認定。至本件原處
    分機關即交通部公路總局嘉義區監理所台南監理站所為之裁
    決書中之違規地點欄位內，填載本件違規事實之發生地點係
    「茄萣鄉○○○○○路」，然因本件裁決處分所據以認定違
    規事實之上開高雄縣政府警察局高警交字第Ｎ000000
    00號舉發違反道路交通管理事件通知單之違規地點欄係「
    茄萣鄉○○路與濱海路」，可知本件違規地點應係茄萣鄉○
    ○路與濱海路，故該裁決書中有違規地點誤載之疏失，然經
    核尚不影響本件違規事實之確認與處罰，附此說明。
四、綜上所述，本件受處分人即異議人甲○○於前述時、地，駕
    駛上開自小客車，行經有燈光號誌管制之交岔路口闖紅燈之
    違規事實，既可認定，則移送機關即交通部公路總局嘉義區
    監理所台南監理站據此並援引前開道路交通管理處罰條例第
    五十三條及第六十三條第一項第三款之規定，並參酌違反道
    路交通管理事件統一裁罰標準表之相關內容，裁處異議人罰
    鍰新台幣二千七百元並記違規點數三點，於法即無不當。從
    而，本件異議人之異議為無理由，應予駁回。
五、據上論斷，應依道路交通案件處理辦法第十九條，裁定如主
    文。
中　　華　　民　　國　　94　　年　　7 　　月　　6 　　日
                  交通法庭  法　官  洪榮家
以上正本證明與原本無異。
如不服本裁定應於送達後5日內向本院提出抗告狀（應附繕本）
。
                            書記官  陳志德
中　　華　　民　　國　　94　　年　　7 　　月　　6 　　日
